臺灣苗栗地方法院民事判決　　　　　　　100年度訴字第241號
原　　　告　丁建元
訴訟代理人　丁耀晁
被　　　告　翁水金
訴訟代理人　林修正
上列當事人間請求侵權行為損害賠償事件，經本院刑事庭移送前
來（100 年度交附民字第23號），本院於民國100 年12月13日言
詞辯論終結，判決如下：
    主  文
被告應給付原告新臺幣柒拾玖萬零壹佰捌拾捌元，及自民國一０
０年四月十三日起至清償日止，按年息百分之五計算之利息。
原告其餘之訴駁回。
訴訟費用由被告負擔三分之二，餘由原告負擔。
本判決於原告以新臺幣貳拾萬元供擔保後，得假執行。
原告其餘假執行之聲請駁回。
    事實及理由
壹、程序方面：
一、按訴之變更或追加，非經他造同意，不得為之，但請求之基
    礎事實同一者及擴張或減縮應受判決事項之聲明者，不在此
    限，民事訴訟法第255 條第1 項第2 、3 款分別定有明文。
    本件原告起訴之聲明原為：被告應給付原告新臺幣（下同）
    1,200,988 元，及自起訴狀繕本送達翌日即民國100 年4 月
    13日起至清償日止，按年息百分之5 計算之利息（詳本院10
    0 年度交附民字第23號卷第2 頁）。嗣於100 年10月7 日本
    院言詞辯論期日，追加有關車輛、財物損失109,050 元部分
    之訴訟（詳本院100 年10月7 日言詞辯論筆錄，卷第38頁）
    ；復於100 年12月13日遞狀變更出院後之看護費用數額為16
    3,200 元。經查原告追加有關車輛、財物損失部分之訴訟與
    本件之基礎事實同一，且上開變更核屬擴張或減縮應受判決
    事項之聲明，應予准許。
貳、實體方面：
一、原告起訴主張：
（一）被告於98年7 月19日晚間，駕駛車牌號碼6C-1833 號自用
      小客貨車，沿國道三號高速公路由北往南方向行駛，迨於
      同年月20日凌晨0 時36分許，行經國道三號高速公路114
      公里71 8公尺中線車道南向處，本應注意車前狀況並隨時
      採取必要之安全措施，及應與前車保持安全距離，依當時
      天候晴、夜間無照明、路面乾燥、無缺陷、視距良好，並
      無不能注意之情事，適原告駕駛車牌號碼QT-5028 號自用
      小客車（以下簡稱系爭車輛），亦沿國道三號高速公路由
      北往南行經該路段，且由外側車道變換車道至中線車道行
      駛，被告竟疏未注意上述狀況並與原告的車輛保持安全間
      距，貿然往前行駛，當發現原告的行車狀態後，緊急往右
      側偏移惟亦閃避不及，致其所駕駛之自用小客貨車左前車
      頭，撞擊原告所駕自用小客車右車尾處，原告所駕系爭車
      輛遭撞擊後則失控打轉車頭部位擦撞內側護欄並靜止於內
      側車道上，車頭朝西，被告則順勢往前行駛並停靠於外側
      路肩處。被告依高速公路及快速公路交通管制規則第15條
      之規定，原應注意汽車在行駛途中，因機件故障或其他緊
      急情況無法繼續行駛時，應滑離車道，在路肩上停車待援
      。滑離車道時，應先顯示方向燈逐漸減速駛進路肩，車身
      或所載貨物突出部分，須全部離開車道。待援期間除顯示
      閃光警示燈外，並在故障車輛後方50公尺至10 0公尺處設
      置車輛故障標誌警示。汽車無法滑離車道時，除顯示危險
      警告燈外，應在故障車輛後方1 百公尺以上處設置車輛故
      障標誌。而被告於肇事後，依當時情形並無不能注意之情
      事，疏未注意及此，竟前往原告所駕車輛靜止處，並在車
      外拍打車窗玻璃並試圖開啟車門，惟車門遭原告閉鎖而未
      如願，但未於原告車後方設置故障警告標誌，以防止原告
      所駕車輛再遭後方來車撞擊，僅以毫無法對後方來車示警
      之雞毛撬揮舞，致原告所駕系爭車輛再遭疏未注意車前狀
      況，由訴外人張志偉所駕車號35 00-WM號自用小客車正面
      撞擊車牌號碼QT-5028 號自用小客車右側，原告因之受有
      胸部挫傷、縱隔腔氣腫、肋骨骨折及右股骨粗隆間骨折之
      傷害。被告於肇事後警員不知肇事者為何人之際，向據報
      前往處理之警員承認為肇事車輛之駕駛人，而自首接受裁
      判。被告上揭犯行，業經本院刑事庭100 年度交易字第42
      號刑事判決，以被告犯過失傷害罪，處拘役50日，如易科
      罰金，以1,000 元折算1 日；嗣臺灣苗栗地方法院檢察署
      檢察官不服提起上訴，經臺灣高等法院臺中分院以100 年
      度交上易字第921 號刑事判決駁回上訴確定在案。又本件
      車禍事故經國立交通大學行車事故鑑定研究中心鑑定，被
      告因未保持安全距離，自後方追撞原告之車輛為肇事原因
      。
（二）原告因被告上揭侵權行為，受有如下損害：
 （1）醫療及增加生活上必要支出：
    1.醫療（含回診及復健並相關醫療用品）所需之費用、醫材
      及救護車費用，合計148,038 元。
    2.原告住院期間計1 個半月，請專人看護費用77,700元；出
      院後則由父親丁耀晁看護，看護期間依長庚醫療財團法人
      林口長庚紀念醫院（以下簡稱長庚醫院）100 年11月22日
      （100 ）長庚院法字第1332號函所示，其出院後3 個月內
      需全日看護（即98年9 月3 日至同年12月2 日，共91日）
      ，後續3 個月（即98年12月3 日至99年3 月2 日，共90日
      ）則需半日看護，看護費用一日以1,200 元計算，合計出
      院後之看護費用163,200 元得向被告請求。
    3.又依台北市立萬芳醫院（以下簡稱萬芳醫院）100 年3 月
      3 日出具之乙種診斷證明書所載，原告其後尚須復健至少
      6 個月，其醫療及交通費用預計為5,000 元。
    4.另原告購買營養補給品共計支出21,200元。
 （2）薪資及減損工作能力之損害計44萬元：
    1.原告每月薪資為3 萬元，依台北長庚紀念醫院98年9 月21
      日之診斷證明書所載，原告自98年7 月20日起住院治療至
      98年9 月3 日始行出院，計住院1 個半月，此外，依其建
      議原告尚應休養6 個月（即自98年9 月21日至99年3 月20
      日），惟原告因身體不適，至99年5 月底止仍無法恢復工
      作。是原告自事發之98年7 月20日起至9 年5 月份止，因
      受傷不能工作期間10個月又10日，受有薪資損害31萬元。
    2.此外，原告自前揭99年6 月恢復工作後，因尚須定期回診
      、復健，並進行第二次手術，住院6 日，且依台北市立萬
      芳醫院（以下簡稱萬芳醫院）100 年3 月3 日乙種診斷證
      明書所示，原告日後尚須接受至少6 個月之復健治療，亦
      受有1個月不能工作之薪資損害3萬元。
    3.另原告因傷勢無法完全復原，日後並有諸多後遺症，為此
      受有10萬元勞動力減損。
 （3）其他財產損失：
    1.原告因系爭車禍導致其所駕駛系爭自小客車毀損無法行駛
      ，支出汽車拖吊費用4,050 元。
    2.又系爭車輛因車禍事故無從修復，僅得予以報廢，致原告
      受有10萬元之損害；惟原告上列財產損害，因部份金額難
      以估算及證明，請求本院依民事訴訟法第222 條第2 項之
      規定認定其數額。
 （4）慰撫金：原告畢業於逢甲大學交通工程與管理學系，後取
      得德州EMBA碩士學位，95至96年間擔任高速公路委外工程
      師，後受僱於建鈺公司承辦政府路邊停車收費業務，財務
      狀況小康。系爭車禍對原告之身體及健康影響均屬重大，
      原告因系爭車禍經歷病危險境，因右胸7 根肋骨斷裂，疼
      痛難耐，於住院期間每日尚須注射藥物6 次；出院後需持
      續復健，並進行二次手術，現仍存有永久性傷害，經診斷
      有右臀大股萎縮之現象，並因此導致右大腿無力，行走會
      有不平衡現象，造成身體傾斜，無法久坐，症狀固定（即
      永久性之傷害），並遺存運動障害，日後亦可能隨年歲增
      長，另生諸多不便之後遺症。且原告至今未婚，系爭車禍
      確已對原告之身心健康及自信心造成嚴重影響，故請求被
      告賠償80萬元之慰撫金。
（三）綜上所述，原告所受損害約總計1,900,988 元，惟本件被
      告應與訴外人張志偉依民法第185 條對原告之損害負連帶
      賠償之責，而原告已獲訴外人張志偉清償70萬元。為此，
      爰依民法侵權行為損害賠償之法律關係，請求被告賠償等
      語。並聲明：被告應給付原告1,200,988 元，及自起訴狀
      繕本送達翌日即100 年4 月13日起至清償日止，按年息百
      分之5 計算之利息；並陳明願供擔保，請准宣告假執行。
（四）對被告抗辯所為之陳述：
 （1）本件原告並無侵入被告車道一事，此有下列跡證可稽：
    1.依原告自始之說法，兩造本行駛於同一車道，原告行駛在
      前，被告行駛在後，是因被告之車速過快一直逼近，原告
      為求閃避乃欲轉換至左方之車道，惟於轉換之過程中遭被
      告之車輛追撞，國立交通大學行車事故鑑定研究中心鑑定
      報告亦採認原告之說法，故其結論乃為「翁水金駕駛小客
      車，未保持安全距離、追撞前車，為肇事原因」。
    2.依被告之說詞，乃係被告由內側車道侵入其所在之中線車
      道，其為閃避原告遂轉換至外側車道，惟於轉換過程中，
      其車前左側仍碰撞原告車之右後側等語。惟依鑑定報告所
      示，依力學原理，果非原告於往左變換車道時遭被告追撞
      ，則根本無從產生往左之動能分量，並導致後續撞擊內側
      護欄之可能，是者被告說詞確係其為規避責任所創之遁詞
      ，所稱侵入車道之說法與事實全然不符，要不足採信。
 （2）又原告於發動車輛前均有將車門鎖上之習慣，並非於遭被
      告追撞後始將車門鎖上，被告於供述中亦未稱其救助時，
      原告有特意將車門鎖上一事。退步言之，縱原告係於遭追
      撞後，始將車門鎖上，亦係因原告車輛本處於快速行駛之
      狀態，復遭被告由後高速追撞，導致車輛擦撞內側護欄及
      失控打橫，車內之原告因受此強大之撞擊力道，期間業已
      意識不清並因體傷無法動彈，顯已無注意之能力。而原告
      之所以陷入該意識不清之狀態，乃因被告之追撞行為所致
      ，鑑於過失相抵須以可歸責於原告之過失事由為前提以求
      其衡平，縱斯時原告有鎖上車門之舉動，亦非原告應注意
      並能注意之過失行為所致，自無與有過失。
 （3）本件原告所駕駛車牌號碼QT-5028 號自用小客車本為原告
      之父丁耀晁所有，車禍後系爭車輛即因無從修復而報廢，
      並由丁耀晁將相關權利移轉予原告，由原告對被告為損害
      賠償之請求。
 （4）原告因系爭車禍迄今僅獲富邦產物保險股份有限公司（以
      下簡稱富邦產險）賠償70萬元，並非被告抗辯之114 萬元
      。
二、被告則以：原告請求金額過高，訴外人張志偉的保險公司富
    邦產險已賠償原告70萬元。又本件經送臺灣省竹苗區車輛行
    車事故鑑定委員會及臺灣省車輛行車事故覆議鑑定委員鑑定
    ，被告均為無責，故只願意支付慰問金5 萬元等語置辯。並
    聲明：原告之訴及假執行之聲請均駁回。
三、本件原告主張被告於98年7 月19日晚間，駕駛車牌號碼6C-1
    833 號自用小客貨車，沿國道三號高速公路由北往南方向行
    駛，迨於同年月20日凌晨0 時36分許，行經國道三號高速公
    路114 公里71 8公尺中線車道南向處，本應注意車前狀況並
    隨時採取必要之安全措施，及應與前車保持安全距離，依當
    時天候晴、夜間無照明、路面乾燥、無缺陷、視距良好，並
    無不能注意之情事，適原告駕駛車牌號碼QT-5028 號自用小
    客車，亦沿國道三號高速公路由北往南行經該路段，且由外
    側車道變換車道至中線車道行駛，被告竟疏未注意上述狀況
    並與原告的車輛保持安全間距，貿然往前行駛，當發現原告
    的行車狀態後，緊急往右側偏移惟亦閃避不及，致其所駕駛
    之自用小客貨車左前車頭，撞擊原告所駕自用小客車右車尾
    處，原告所駕系爭車輛遭撞擊後則失控打轉車頭部位擦撞內
    側護欄並靜止於內側車道上，車頭朝西，被告則順勢往前行
    駛並停靠於外側路肩處。被告依高速公路及快速公路交通管
    制規則第15條之規定，原應注意汽車在行駛途中，因機件故
    障或其他緊急情況無法繼續行駛時，應滑離車道，在路肩上
    停車待援。滑離車道時，應先顯示方向燈逐漸減速駛進路肩
    ，車身或所載貨物突出部分，須全部離開車道。待援期間除
    顯示閃光警示燈外，並在故障車輛後方50公尺至100 公尺處
    設置車輛故障標誌警示。汽車無法滑離車道時，除顯示危險
    警告燈外，應在故障車輛後方1 百公尺以上處設置車輛故障
    標誌。而被告於肇事後，依當時情形並無不能注意之情事，
    疏未注意及此，竟前往原告所駕車輛靜止處，並在車外拍打
    車窗玻璃並試圖開啟車門，惟車門遭原告閉鎖而未如願，但
    未於原告車後方設置故障警告標誌，以防止原告所駕車輛再
    遭後方來車撞擊，僅以毫無法對後方來車示警之雞毛撬揮舞
    ，致原告所駕系爭車輛再遭疏未注意車前狀況，由訴外人張
    志偉所駕車號35 00-WM號自用小客車正面撞擊車牌號碼QT-5
    028 號自用小客車右側，原告因之受有右側第2 至第8 肋骨
    骨折併氣血胸、右側氣胸、肝臟撕裂傷、骨盆骨折、右股骨
    轉子間粉碎性骨折、右髖部撕裂傷之傷害。被告於肇事後警
    員不知肇事者為何人之際，向據報前往處理之警員承認為肇
    事車輛之駕駛人，而自首接受裁判。被告上揭犯行，業經本
    院刑事庭100 年度交易字第42號刑事判決，以被告犯過失傷
    害罪，處拘役50日，如易科罰金，以1,000 元折算1 日；嗣
    臺灣苗栗地方法院檢察署檢察官不服提起上訴，經臺灣高等
    法院臺中分院以100 年度交上易字第921 號刑事判決駁回上
    訴確定在案之事實，有本院刑事庭100 年度交易字第42號、
    高等法院臺中分院100 年度交上易字第921 號刑事判決（詳
    卷第5 至9 頁、第27至30頁）在卷可稽，並經本院依職權調
    取上開刑事卷宗查閱無訛。另參以本件車禍事故經國立交通
    大學行車事故鑑定研究中心鑑定，被告駕駛小客車，未保持
    安全距離、追撞前車，為肇事原因，亦有國立交通大學99年
    12月14日行車事故鑑定意見書（詳卷第12頁）附卷可憑，堪
    信原告前開主張為真實，被告於系爭車禍事故確有過失無訛
    。被告雖以本件經送臺灣省竹苗區車輛行車事故鑑定委員會
    及臺灣省車輛行車事故覆議鑑定委員鑑定，被告均為無責等
    語置辯。惟查，本件經送臺灣省竹苗區車輛行車事故鑑定委
    員會及臺灣省車輛行車事故覆議鑑定委員鑑定，鑑定結果雖
    認系爭車禍係原告由內側車道變換至中道車道所致，惟茍依
    該鑑定意見所示，則原告所駕駛之自小客車於遭被告所駕駛
    自用小客貨車撞擊後，依照運動物體受他物撞擊，將以原運
    動方向動能與他物撞擊所傳遞動能相加之方向行動之力學原
    理，應會朝外側車道方向滑動，實無再朝內側車道方向滑動
    之理，前開鑑定意見，容有誤會，不足為採。
四、按因故意或過失，不法侵害他人之權利者，負損害賠償責任
    ；數人共同不法侵害他人之權利者，連帶負損害賠償責任；
    汽車、機車或其他非依軌道行駛之動力車輛，在使用中加損
    害於他人者，駕駛人應賠償因此所生之損害；不法侵害他人
    之身體或健康者，對於被害人因此喪失或減少勞動能力或增
    加生活上之需要時，應負損害賠償責任；不法侵害他人之身
    體、健康、名譽、自由、信用、隱私、貞操，或不法侵害其
    他人格法益而情節重大者，被害人雖非財產上之損害，亦得
    請求賠償相當之金額；民法第184 條第1 項前段、第185 條
    第1 項前段、第191 條之2 前段、第193 條第1 項、第195
    條第1 項前段分別定有明文。汽車在行駛途中，因機件故障
    或其他緊急情況無法繼續行駛時，應滑離車道，在路肩上停
    車待援。滑離車道時，應先顯示方向燈逐漸減速駛進路肩，
    車身或所載貨物突出部分，須全部離開車道。待援期間除顯
    示閃光警示燈外，並在故障車輛後方50公尺至100 公尺處設
    置車輛故障標誌警示，高速公路及快速公路交通管制規則第
    15條亦著有明文。被告於前揭時地駕車碰撞原告，且於肇事
    後負有防止另次撞擊事故發生之義務時，未於原告車後方設
    置故障警告標誌，致原告所駕系爭車輛再遭訴外人張志偉所
    駕自用小客車正面撞擊，致使原告受有前揭傷害，已如前述
    ，原告所受傷害顯與被告及訴外人張志偉所為共同侵權行為
    間有相當之因果關係，則原告依上開規定請求被告賠償其所
    受損害，自屬有據。爰就其得請求金額審酌如下：
（一）原告主張其因系爭車禍支出醫療費用及增加生活上必要支
      出（含回診及復健車資、相關醫療用品所需之費用、醫材
      及救護車費用、營養補給品）合計169,238 元，為兩造所
      不爭執，已如前述，而依原告所提國泰綜合醫院新竹分院
      醫療費用收據、紅車救護車有限公司服務收費證明、長庚
      醫院門診住診費用收據、計程車收據、萬芳醫院醫療費用
      收據、杏一醫療用品統一發票、藥局收據及統一發票（詳
      本院100 年度交附民字第23號卷第17至62頁、66至68頁）
      等件及原告所受傷害觀之，核屬必要，應予准許。
（二）又原告主張其於100 年3 月3 日就診後，尚須復健至少6
      個月，其醫療及交通費用預計為5,000 元一節，業據提出
      萬芳醫院100 年3 月3 日出具之乙種診斷證明書（詳本院
      10 0年度交附民字第23號卷第65頁）為證，且為被告所不
      爭執。觀諸萬芳醫院上開診斷證明書傷病名稱及醫師囑言
      所載「因右髖骨粉碎性骨折術後，目前殘存右腳肌力減弱
      及關節角度不足影響活動，需繼續接受復健治療至少6 個
      月」等語，堪認原告因系爭車禍所致傷勢未完全復原，仍
      有後續醫療或持續門診追蹤診療之必要。是原告此部分之
      請求尚屬有據，應予准許。
（三）看護費用：
    1.原告主張其住院期間計1 個半月，請專人看護費用77,700
      元，業據提出照顧費用收據（詳本院100 年度交附民字第
      23號卷第63至64頁），且為被告所不爭執，自應准許。
    2.次按親屬代為照顧被害人之起居，固係基於親情，但親屬
      看護所付出之勞力並非不能評價為金錢，雖因二者身分關
      係而免除被害人之支付義務，惟此種基於身分關係之恩惠
      ，自不能加惠於加害人。故由親屬看護時雖無現實看護費
      之支付，仍應認被害人受有相當於看護費之損害，得向加
      害人請求賠償，始符公平原則，最高法院著有94年台上字
      第1543號判決可資參照。又被害人是否有看護之必要，應
      綜合其受傷部位、傷勢程度等情狀，綜合判斷是否影響其
      行動能力致無法自理生活而定。經查，原告主張其出院後
      所需專人看護，看護費用163,200 元得向被告請求之事實
      ，業據提出長庚醫院98年9 月21日診斷證明書（詳本院10
      0 年度交附民字第23號卷第11頁）為證。本院審酌原告因
      系爭車禍所受右側第2 至第8 肋骨骨折併氣血胸、右側氣
      胸、肝臟撕裂傷、骨盆骨折、右股骨轉子間粉碎性骨折、
      右髖部撕裂傷之傷害非輕，及長庚醫院100 年11月22日（
      100 ）長庚院法字第1332號函復本院關於原告於長庚醫院
      98 年9月3 日出院後，於休養期間是否需旁人協助照顧其
      生活起居，其期間以多久為宜之說明略以「病患曾因肋骨
      骨折、血胸、肝裂傷、骨盆骨折及右股骨骨折等傷勢病況
      於本院就診，並自98年7 月20日起至9 月3 日止於本院住
      院，之後則陸續於9 月7 日、9 月14日及9 月21日至門診
      追蹤治療。就其住院期間之傷勢病況進行醫學上評估，其
      出院後3 個月內，即自9 月3 日起至12月2 日止宜由他人
      為全日照顧日常生活為佳，之後若無其他變化及需求，則
      後續3 個月內，即自12月3 日起至99年3 月2 日止可減縮
      為半日，故其所需看護期間共計6 個月」（詳卷第47頁）
      等情，認原告主張其因系爭車禍受傷後，在家休養期間需
      專人看護照顧，應屬可採。又看護費用以每日1,200 元計
      算，為兩造所不爭執，有如前述。是認原告請求出院後看
      護費用163,200 元【1,200 元×136 日（98年9 月3 日起
      至同年12月2 日止，共91天全日；98年12月3 日起至99年
      3 月2 日止，共90半日，為45天全日）＝163,200 元】，
      為有理由，應予准許。
（四）薪資損失：
    1.原告復主張其每月薪資為3 萬元，其自98年7 月20日起住
      院治療至98年9 月3 日始行出院，計住院1 個半月，嗣因
      身體不適，至99年5 月底止仍無法恢復工作，合計因受傷
      不能工作期間10個月又10日，受有薪資損害31萬元之事實
      ，雖據提出長庚醫院98年9 月21日診斷證明書、原告薪資
      清冊（詳卷第11、69頁）等件為證。經查，依長庚醫院98
      年9 月21日診斷證明書醫囑所載「病患於98年7 月20日因
      上述原因自急診入本院加護病房，於98年7 月20日經右髖
      部擴創術，於98年7 月22日經右股骨轉子間骨折開放性復
      位固定術，於98年7 月24日轉出加護病房轉入普通病房，
      於98年9 月3 日出院，並於98年9 月7 日、98年9 月14日
      、98年9 月21日門診診治，因傷口癒合不良仍須每日換藥
      1 至2 個月，建議宜休養6 個月，續門診追蹤治療」等語
      ，堪認原告因系爭車禍受傷自98年7 月20日起至98年9 月
      3 日住院治療1 個月15日，及嗣後休養6 個月無法上班。
      是原告於上揭合計7 個月15日無法上班期間，薪資損失應
      為225,000 元（計算式：30,000元7 個月15日＝225,00
      0 元）。原告逾此範圍之請求，則屬無據。
    2.此外，原告主張其因進行第二次手術，住院6 日，且日後
      尚須接受至少6 個月之復健治療，亦受有1 個月不能工作
      之薪資損害3 萬元云云，雖據提出萬芳醫院100 年3 月3
      日乙種診斷證明書、長庚醫院99年11月12日診斷證明書（
      詳卷第65、70頁）等件為證。惟查，依長庚醫院99年11月
      12日診斷證明書醫囑所載「病患於99年11月9 日住院，於
      99年11月10日施行移除鋼釘內固定手術，於99年11月14日
      出院，共住院6 天，續門診追蹤治療」，及萬芳醫院100
      年3 月3 日乙種診斷證明書傷病名稱及醫師囑言「因右髖
      骨粉碎性骨折術後，目前殘存右腳肌力減弱及關節角度不
      足影響活動，需繼續接受復健治療至少6 個月」等語，尚
      難認定原告進行第二次手術，除住院6 日外，日後接受復
      健治療有休養1 個月不能工作之必要。是原告主張其因進
      行第二次手術，住院6 日無法上班期間，薪資損失應為6,
      000 元（計算式：30,000元÷30日6 日＝6,000 元）。
      原告逾此範圍之請求，則屬無據。
    3.再按所謂喪失或減少勞動能力，即其職業上工作能力全部
      或一部滅失之意。而工作能力之滅失即為謀生能力之受害
      。又民法第193 條第1 項所謂減少勞動能力，乃指職業上
      工作能力一部之滅失而言，故審核被害人減少勞動能力之
      程度時，自應斟酌被害人之職業、智慧、年齡、身體或健
      康狀態等各種因素。原告主張其因傷勢無法完全復原，日
      後並有諸多後遺症，為此受有10萬元勞動力減損云云，雖
      據提出萬芳醫院100 年12月9 日乙種診斷證明書為證（詳
      卷第67頁），惟依該診斷證明書所載，原告現存傷病為右
      臀大股萎縮，及醫師囑言「因上述問題導致右大腿無力，
      行走會有不平衡現象，會產生身體傾斜，且無法久坐，症
      狀固定，遺存運動障害」等語，並未提及原告是否因而受
      有勞動能力之減損，自難資以證明原告受有勞動能力減損
      之事實。而原告就此復未能另舉證證明，則其空言主張受
      有10萬元勞動力減損，自無足採。
（五）原告主張系爭車禍導致其所駕駛系爭自小客車毀損無法行
      駛，支出汽車拖吊費用4,050 元，業據其提出高速公路小
      型車拖救服務契約三聯單（詳本院100 年度交附民字第23
      號刑事卷宗第71頁）為證，且為被告所不爭執。原告請求
      汽車拖吊費4,050 元之損失，應予准許。
（六）又原告主張其所駕駛車牌號碼QT-5028 號自用小客車本為
      其父丁耀晁所有，車禍後系爭車輛即因無從修復而報廢，
      並由丁耀晁將相關權利移轉予原告，爰請求被告賠償10萬
      元之車輛損失云云。惟按不法毀損他人之物者，被害人得
      請求賠償其物因毀損所所減少之價額，民法第196 條定有
      明文。本件原告主張車禍後系爭車輛即因無從修復而報廢
      ，雖據其提出汽車新領牌照登記書、權利讓與證明書、照
      片（詳卷第59、60頁、本院100 年度交附民字第23號刑事
      卷宗第72、73頁）等件為證。然查，系爭車輛購買當時價
      格約40萬元等情，為兩造所不爭執，已如前述，至系爭車
      禍即受損之98年7 月19日止，系爭自小客車已使用8 年6
      月又4 日。而依行政院（79）財字第0670號、台（45）財
      字第1480號令所頒之「固定資產耐用年數表」及「固定資
      產折舊率表」之規定，系爭車輛之耐用年限為5 年，再依
      財政部（58）如財稅發字第1083號發佈之固定資產折舊採
      定率遞減法之計算方法，其每年應折舊1000分之369 ，採
      用定率遞減法計算折舊者，其最後1 年之折舊額，加歷年
      折舊累計額，其總和不得超過該資產成本原額之10分之9
      ，故逾耐用年數之自小客車仍有相當於新品資產成本100
      分之10之殘值。本件系爭車輛既已逾耐用年數，則其於系
      爭車禍當時殘值僅餘40,000元。是原告請求被告賠償40,
      000 元之車輛損失，尚屬可採。逾此範圍之請求，則屬無
      據。
（七）慰撫金部分：非財產上損害之慰撫金數額，究竟若干為適
      當，應斟酌兩造身分、地位、經濟狀況、加害程度及其他
      各種情形，俾為審判之依據（最高法院86年度台上字第51
      1 號、第3537號判決意旨參照）。本件因被告之侵權行為
      ，致原告受有前開傷害，則其精神上受有相當之痛苦，自
      堪認定。查原告原告畢業於逢甲大學交通工程與管理學系
      ，後取得德州EMBA碩士學位，95至96年間擔任高速公路委
      外工程師，後受僱於建鈺公司承辦政府路邊停車收費業務
      ，月薪3 萬元，98年財產收入約略為22萬元，99年財產收
      入約略為38萬元，名下有土地、房屋及多筆投資，合計財
      產總額約略為1,270 萬元；而被告98年及99年之收入均高
      達117 萬元，名下有多筆土地及投資，財產總額約為1,55
      2 萬元等情，業據原告陳明在卷（詳卷第57頁），且有本
      院調閱之兩造稅務電子閘門財產所得調件明細表（詳卷第
      68至81頁）附卷可佐。本院審酌兩造身分地位、經濟狀況
      及原告所受痛苦等一切情狀，認為原告請求之非財產上損
      害80萬元，尚屬公允。
（八）綜上，原告共計受有1,490,188元之損害。
五、末按數人共同不法侵害他人之權利者，連帶負損害賠償責任
    ；又因連帶債務人中之一人為清償、代物清償、提存、抵銷
    或混同而債務消滅者，他債務人一同免其責任。民法第185
    條第1 項前段、第274 條分別定有明文。另保險人依強制汽
    車責任保險法規定給付之保險金，視為加害人或被保險人損
    害賠償金額之一部分，加害人或被保險人受賠償請求時，得
    扣除之。強制汽車責任保險法第30條亦定有明文。本件被告
    與訴外人張志偉共同因過失造成原告受有傷害，自應依法負
    連帶賠償之責。本件車禍發生後，原告已獲得訴外人張志偉
    之保險公司富邦產物保險理賠70萬元，此為兩造所不爭執，
    並有原告所提出之聯邦銀行存摺影本附卷可參。是原告既已
    受有連帶債務人之一即訴外人張志偉新給付之賠償70萬元，
    則被告主張依民法第274 條規定，其於前開70萬元範圍內亦
    同免其責任，應予扣除，即為有理由。是本件原告得請求被
    告給付之數額應為768,988 元（計算式：1,490,188 元－70
    0,000 元＝790,188 元）。
六、從而，原告依侵權行為損害賠償之法律關係，請求被告給付
    790,188 元，及自100 年4 月13日起至清償日止，按年息百
    分之5 計算之利息，為有理由，應予准許。逾此範圍之請求
    ，則屬無據，應予駁回。
七、本件原告勝訴部分，原告陳明願供擔保請准宣告假執行，核
    無不合，爰酌定相當擔保金額，併准許之；至於原告敗訴部
    分，其假執行之聲請即失所附麗，應予駁回。
八、本件事證已臻明確，兩造所提其餘攻擊防禦方法及舉證，經
    審酌之後，核與判決結果均不生影響，爰均不再予逐一論述
    。
九、本件原告提起刑事附帶民事訴訟，經本院刑事庭依刑事訴訟
    法第504 條第1 項移送前來，依同條第2 項規定免納裁判費
    ，惟依民事訴訟法第79條規定，仍應為訴訟費用負擔之諭知
    ，附此敘明。
十、訴訟費用負擔之依據：民事訴訟法第79條。
中    華    民    國  100     年    12    月    27    日
                  民事庭法  官  王萬金
以上正本係照原本作成
如對本判決上訴，須於判決送達後20日內向本院提出上訴狀。
如委任律師提起上訴者，應一併繳納上訴審裁判費。
                        書記官  劉麗美
中    華    民    國  100     年    12    月    27    日